【裁判字號】    88,訴,1789
【裁判日期】    890711
【裁判案由】    著作權法
【裁判全文】
臺灣板橋地方法院刑事判決                        八十八年度訴字第一七八九號
    公  訴  人  臺灣板橋地方法院檢察署檢察官
    被      告  乙○○
右列被告因違反著作權法等案件，經檢察官提起公訴（八十八年度偵字第一六四二六
號），本院判決如左：
    主  文
乙○○連續意圖出租，而擅自以重製之方法侵害他人之著作財產權，累犯，處有期徒
刑捌月。
扣案之「霹靂雷霆」第二十一集及第二十二集錄影帶各伍捲均沒收。
    事  實
一、乙○○前於民國八十六年間，因賭博案件，經本院判處有期徒刑四月，如易科罰
    金以三百元折算一日，並經臺灣高等法院駁回上訴確定，於八十六年十一月十九
    日執行完畢，竟不知悔改，身為台北縣三重市○○○路四八號重新影視社之負責
    人，以經營錄影帶之出租為業，明知「霹靂雷霆」第二十一集及第二十二集為己○○及戊○○二人享有著作財產權之視聽著作，竟於八十八年五月二十九日，基
    於意圖出租而擅自重製之概括犯意，未經上開著作財產權人己○○、戊○○之同
    意或授權，在其上址重新影視社內，連續以錄影機拷貝方式，利用空白錄影帶，
    重製己○○、戊○○享有著作財產權之「霹靂雷霆」第二十一集錄影帶五捲，「
    霹靂雷霆」第二十二集錄影帶五捲，而侵害己○○、戊○○之著作財產權，嗣於
    八十八年六月一日十三時二十分許，為警在上址之重新影視社查獲，並在櫃檯扣
    得非法重製之「霹靂雷霆」第二十一集及第二十二集錄影帶各五捲。
二、案經己○○、戊○○訴請臺北縣警察局樹林分局移送台灣板橋地方法院檢察署檢
    察官偵查起訴。
    理  由
一、訊據被告乙○○固坦承有於右揭時地擅自重製「霹靂雷霆」第二十一集、第二十
    二集錄影帶之行為，惟辯稱：伊在八十八年二月間有與「霹靂雷霆」之視聽著作
    權人訂約，按月給付價金，價金是在訂約時就開了二十四張票，伊也付了簽約金
    ，雖然伊本票於八十八年四月間就沒有兌現，但伊認為契約還是沒有終止，伊仍
    有合法重製「霹靂雷霆」錄影帶以供出租之權利云云，經查：
    （一）右揭事實業據告訴人己○○、戊○○之代理人丁○○、甲○○、丙○○指
          訴綦詳，並有大霹靂公司與告訴人己○○、戊○○所定之著作財產權讓與
          證明書一紙、八十八年六月一日查獲現場照片五幀附卷可稽為憑，復有扣
          案之非法重製「霹靂雷霆」第二十一集、第二十二集各五捲可資佐證。
    （二）又告訴人己○○、戊○○之代理人甲○○於偵查時陳稱：被告原先有與告
          訴人訂定契約，但被告所交付的本票後來並沒有兌現，所以告訴人只給到
          第十六集的帶子，如果被告有付錢，伊公司會給錄影帶店一支母帶及十件
          直側標，授權錄影帶店可以重製十支帶子，如果未付款，伊公司就不會給
          母帶，本件契約是口頭約定，約定如果到期未付款，公司就不再供錄影帶
          ，被告拖欠貨款時，伊公司有請業務員去通知他等語（見八十八年度偵字
          第一二四二六號卷第三十三頁及背面及第三十四頁背面），另告訴人之代
          理人丁○○亦於本院時陳稱：被告與告訴人有口頭訂約，伊公司依照店家
          開的票如當月有兌現時，下個月就會繼續送母帶給店家，被告開的票自八
          十八年四月以後就沒有兌現，公司合法拷貝的母帶只有給他到十六集等語
          （見本院八十九年四月十四日訊問筆錄），而本件契約係按月給付價金，
          再由告訴人公司依其發行時間提供母帶及直側標給被告拷貝出租之情，亦
          據被告供承屬實（見本院八十八年十二月十四日、八十九年四月十四日訊
          問筆錄），足徵被告取得合法重製權之契約標的僅限於告訴人所提供之錄
          影帶母帶。至於本件扣案之重製「霹靂雷霆」第二十一集、第二十二集錄
          影帶各五捲來源，被告先係於偵查中供承：伊認為伊可以拷貝，所以伊就
          去向人家借來拷貝云云（見八十八年度偵字第一二四二六號卷第三十四頁
          背面），及於本院供稱：因本票未兌現，伊就沒有拿到第二十一集、二十
          二集之母帶云云（見本院八十八年十一月三十日訊問筆錄），嗣又改稱：
          是送片的業務有說叫伊準備錢，但是可以先拷貝，拷貝的錄影帶是送片的
          業務拿給伊的，伊不知是不是母帶，伊拷貝的那二捲原始錄影帶，已不在
          店裡了，找不到了云云（見本院八十九年四月十四日訊問筆錄），被告就
          是否取得告訴人所提供之「霹靂雷霆」第二十一集、第二十二集錄影帶母
          帶，以供其拷貝重製，前後說詞已有不一，本非無疑，況且證人呂芳洲亦
          到庭證稱：伊是負責重新錄影社之業務，因被告之帳款在八十八年四月份
          就沒付了，所以伊母帶只送到第十五集、第十六集，伊沒有拿第二十一、
          二十二集錄影帶給被告說可以先拷貝等語無訛（見本院八十九年五月十日
          訊問筆錄），足徵被告並未自告訴人己○○、戊○○處取得合法授權之「
          霹靂雷霆」第二十一集、第二十二集錄影帶母帶，被告本不得擅自重製拷
          貝該二集錄影帶以供出租，洵屬當然，被告猶持兩造契約以為狡辯，顯非
          可採。本件事證明確，被告犯行洵堪認定，應予依法論科。
二、核被告乙○○所為，係犯著作權法第九十一條第二項之意圖出租而擅自以重製方
    法侵害他人之著作財產權罪。被告多次犯行，時間緊接，所犯構成要件相同，顯
    係基於概括犯意為之，為連續犯，應依刑法第五十六條之規定論以一罪，並加重
    其刑。又查被告乙○○前於八十六年間，因賭博案件，經本院判處有期徒刑四月
    ，如易科罰金以三百元折算一日，並經臺灣高等法院駁回上訴確定，於八十六年
    十一月十九日執行完畢，有台灣高等法院檢察署刑案紀錄簡覆表附卷足憑，其於
    五年之內，再犯本件有期徒刑以上之罪，係屬累犯，應依刑法第四十七條之規定
    加重其刑。爰審酌被告乙○○犯後仍無悔意，且未與告訴人達成和解，暨被告犯
    罪之動機、目的、手段、犯罪所生之損害等一切情狀，量處如主文所示之刑，以
    資懲儆。至扣案之「霹靂雷霆」第二十一集及第二十二集錄影帶各五捲，係被告
    乙○○所有犯罪所得之物，應併依刑法第三十八條第一項第三款之規定宣告沒收
    。
三、至移送併辦部分（即八十八年度偵字第二三六七七號案卷），略以被告乙○○明
    知「高校惡靈─富江」錄影帶為三本企業股份有限公司（下稱三本公司）享有著
    作財產權之視聽著作，竟未經告訴人三本公司之同意或授權，擅自重製「高校惡
    靈─富江」錄影帶三捲，並基於概括之犯意，明知上開三捲「高校惡靈─富江」
    錄影帶為侵害著作權之物，自八十八年七月間起至八十八年九月三日十三時三十
    分許止，連續在其重新影視社內意圖散佈而陳列「高校惡靈─富江」錄影帶，供
    不特定人承租觀賞，侵害三本公司之上開視聽著作財產權，因認被告乙○○涉有
    著作權法第九十一條第二項之意圖出租而擅自以重製之方法侵害他人之著作財產
    權罪及同法第九十三條第三款、第八十七條第二款明知為侵害著作權之物，意圖
    散佈而陳列罪云云。經查，被告乙○○堅決否認有重製「高校惡靈─富江」錄影
    帶之行為，辯稱：錄影帶是一位姓潘的男子在八十八年七月中旬拿來賣給伊的，
    他一捲賣伊二百五十元，伊買來要出租等語（見本院八十九年六月二十七日訊問
    筆錄），而參諸查獲現場照片七幀及搜索扣押證明筆錄，可知移送單位除於被告
    所經營重新影視社陳列架上查獲三捲非法重製之「高校惡靈─富江」錄影帶，供
    人選租觀賞外，並未再查獲有其他積極證據足供證明該三捲「高校惡靈─富江」
    錄影帶亦係出自被告非法重製，則被告所辯錄影帶係購自他人之詞，並非不可採
    信，尚難遽認被告就此部分亦犯有著作權法第九十一條第二項之意圖出租而擅自
    重製他人著作之罪。是移送併辦部分，與前揭檢察官起訴部分，被告犯意各別，
    所犯行為互殊，並無裁判上一罪之關係，本院自無從併予審理，附此敘明。
據上論斷，應依刑事訴訟法第二百九十九條第一項前段，著作權法第九十一條第二項
，刑法第十一條前段、第五十六條、第四十七條、第三十八條第一項第三款，判決如
主文。
本案經檢察官洪家原到庭執行職務
中    華    民    國      八十九      年      七      月      十一      日
                                      臺灣板橋地方法院刑事第六庭
                                          法  官  葉  靜  芳
右正本證明與原本無異。
如不服本判決，應於判決送達後十日內向本院提出上訴狀 。
                                          書記官   黃  大  千
中    華    民    國      八十九      年      七      月      十七      日
附錄本判決論罪法條
著作權法九十一條：
擅自重製他人之著作者，處六個月以上三年以下有期徒刑，得併科新臺幣二十萬元以
下罰金；其代為重製者亦同。
意圖銷售或出租而擅自重製他人著作者，處六個月以上五年以下有期徒刑，得併科新
臺幣三十萬元以下罰金。
著作權法第九十一條：（新）
擅自以重製之方法侵害他人之著作財產權者，處六月以上三年以下有期徒刑，得併科
新臺幣二十萬元以下罰金。
意圖銷售或出租而擅自以重製之方法侵害他人之著作財產權者，處六月以上五年以下
有期徒刑，得併科新臺幣三十萬元以下罰金。


司法院資訊處製作；財團法人民間司法改革基金會備份。
